臺灣板橋地方法院刑事判決　　　　　　　　　　　　　九十年度交訴字第一二九號
　　公　訴　人　臺灣板橋地方法院檢察署檢察官
　　被　　　告　甲○○
右列被告因公共危險等案件，經檢察官提起公訴（九十年度偵字第一六九五二號），
本院判決如左：
    主  文
甲○○被訴駕車肇事致人傷害而逃逸部分無罪。其餘被訴過失傷害部分公訴不受理。
    理  由
甲、無罪部分：
一、公訴意旨略以：被告甲○○於民國九十年八月十三日二十二時十八分許，駕駛車
    號八Ａ─七三二九號自用小客車，沿臺北縣永和市○○路二四三巷行駛，途經該
    巷三十六弄交岔路口欲左轉進入三十六弄時，原應注意車輛行駛時，駕駛人應注
    意車前狀況及兩車併行之間隔，並隨時採取必要之安全措施，而依當時情形，又
    無不能注意之情事，竟疏於注意，貿然左轉，適有由告訴人乙○○駕駛之車號Ｇ
    ＪＦ─九三０號重機車，亦在同方向車道行駛，原應注意機器腳踏車在未劃分快
    慢車道之道路上應靠右行駛，而依當時情形，又無不能注意之情事，竟疏於注意
    ，貿然從甲○○所駕駛自小客車之左側前行，由於雙方有上述之疏失，甲○○之
    自用小客車左前輪葉子板撞及乙○○所駕機車之右方，致乙○○人車倒地後，受
    有腰椎挫傷之傷害（甲○○所涉過失傷害部分，業據撤回告訴，後敘），其於駕
    車肇事致人受傷後，雖曾下車察看，但未留下資料，隨即駕車逃逸。因認被告係
    犯刑法第一百八十五條之四之駕車肇事致人傷害而逃逸罪嫌云云。
二、按犯罪事實應依證據認定之，無證據不得推定其犯罪事實，如不能證明被告犯罪
    者，應諭知無罪之判決，刑事訴訟法第一百五十四條、第三百零一條第一項分別
    定有明文。所謂認定犯罪事實之證據，係指足以認定被告確有犯罪行為之積極證
    據而言，苟未能發現相當證據，或證據不足為不利於被告事實之認定時，即應為
    有利於被告之認定，更不必有何有利之證據，亦不能以推測或擬制之方法，以為
    裁判基礎（最高法院二十九年上字第三一○五號、四十年台上字第八六號、五十
    六年度台上字第八○七號判例意旨參照）。
三、訊據被告甲○○固坦承於前開時地駕駛自小客車行經上開地點，並因雙方之過失
    而發生上開擦撞之事實，惟堅決否認有何駕車肇事逃逸犯行，辯稱：肇事後有下
    車問告訴人乙○○是否赴醫院就醫，惟渠叫伊不要碰她，伊又問渠是否要報案，
    渠僅搖頭哭泣，未予回應，伊在現場逗留約三十分鐘，其後見渠將機車牽起來，
    伊以為沒事，才將汽車駛離，並無肇事逃逸之故意等語。
四、公訴意旨認被告涉犯刑法第一百八十五條之四之駕駛動力交通工具肇事，致人受
    傷而逃逸罪嫌，無非右開事實，業據被告於偵查中自白：其於肇事後，雖曾下車
    查看，但未留下資料，隨即離去云云，資為論據。經查：被告於前開時地駕駛車
    號八Ａ─七三二九號自用小客車，沿臺北縣永和市○○路二四三巷行駛，行經該
    巷三十六弄交岔路口欲左轉進入三十六弄時，因疏未注意車前狀況及兩車併行之
    間隔，貿然轉入該巷弄，而與亦有疏未注意機器腳踏車在未劃分快慢車道之道路
    上應靠右行駛，而於左側行駛之騎乘車號ＧＪＦ─九三０號重機車之告訴人乙○
    ○發生擦撞之事實，業據被告於偵審中自白不諱，並據告訴人於警訊、偵審中指
    訴甚詳，復有道路事故交通調查報告表、診斷證明書各乙紙及照片六幀附卷為證
    ，是被告就本件交通事故之發生具有過失行為，至為顯然。惟被告於駕車肇事致
    人受傷後，究有無逃逸之情節？按刑法第一百八十五條之四之駕駛動力交通工具
    逃逸罪，於八十八年四月二十一日經總統令公布，查本罪增訂之立法理由，乃「
    為維護交通安全，加強救護，減少被害人之死傷，促使駕駛人於肇事後，能使被
    害人即時救護，特增設本條」。觀此，立法者認駕駛人駕車肇事後，倘能將肇事
    之被害人，即時救護，即可減輕或避免被害人之傷亡，此攸關社會大眾生命、身
    體之安全，故而將此駕車肇事逃逸之行為，予以犯罪化，其目的係在處罰棄置不
    顧之不道德行為，而重在道德規範及善良風俗之維護；其次，刑法第一百八十五
    條之四之規定，以駕駛動力交通工具肇事，致人死傷而逃逸者為其構成要件，故
    行為人主觀上須具備肇事逃逸之故意，客觀上須有逃逸之行為，二者須兼備，始
    克相當。經查，本件發生車禍後被告之處理經過，業據告訴人乙○○於本院審理
    中到庭陳稱：被告肇事後確實有下車看伊是否有受傷，也有問伊是否要就醫，因
    為伊當時身體感到很疼痛，所以一直哭也叫他不要碰伊，被告在現場約站三十分
    鐘，伊不記得他在現場做何事，只記得後來他就駕車駛離現場等語，是依告訴人
    所述，被告於肇事後，曾下車查看，並對於告訴人是否因此受傷，有無送醫診治
    必要乙事表示關切，復於現場停留長達三十分鐘之情節，依此已難認其有肇事逃
    逸，而棄被害人於不顧之意圖；其次，觀之告訴人所提出之診斷證明書所載，其
    係受有「背部（腰椎處）挫傷」之傷害，此有中山綜合醫院九十年八月十四日診
    斷證明書乙紙附卷為證，是依告訴人所受上開傷勢可知，其因本件車禍所造成之
    傷害亦非屬顯而易見之外傷，他人自外觀上實難察知，則被告在現場是否因此得
    知告訴人受有傷害，尚有疑問，嗣經本院訊以告訴人是否要求被告打電話叫救護
    車乙節，其亦證稱：沒有，伊只叫他報警，因為當時伊很生氣又罵他等語，顯見
    兩車發生擦撞後，告訴人亦未向被告表明渠受有傷害，則被告自無從得見告訴人
    受傷乙事，其對於本件肇事後造成人員受傷乙節，主觀上並無認識；被告復辯以
    ：伊有問她是否要叫警察，她只有搖頭及哭泣，後來見她把機車牽起來，以為已
    經沒事了，伊才離開等語，此節雖為告訴人所否認，並指稱：伊扶起機車是看機
    車有無損壞，他就把車開走，伊並沒有離開等語（參見偵查卷第十八頁背面），
    惟經本院訊以告訴人被告駕車離去之情節，其則證稱：是依正常車速離開的等語
    ，衡諸常情，苟被告確有肇事逃逸規避其肇事責任之意圖，則其自無於肇事後下
    車檢視告訴人有無受傷，並在現場逗留多時，復於離開現場時駕車從容離去之理
    ；再經本院質之告訴人何以認為被告有肇事逃逸情事，其證稱：因為被告未報警
    處理，亦未留下聯絡資料就離開，伊才會告他等語，顯見告訴人或因被告未積極
    處理善後事宜，而認其有逃逸行為，並對之提出告訴，是以被告所辯因認告訴人
    已無大礙而離去等語，洵堪採信。衡之前開說明，刑法第一百八十五條之四之肇
    事致人於死傷逃逸罪之立法意旨，係以處罰肇事後逃逸之駕駛人為目的，俾促使
    駕駛人於肇事後於救護人員到場前對於被害人採取即時救護，以減少死傷，本件
    被告於肇事後雖因未見告訴人受有傷害，並於告訴人對於車禍發生後之後續處理
    未置可否時，自認告訴人並無大礙而擅自離去，惟被告既無肇事逃逸之故意，亦
    無積極之逃逸行為，核其所為與刑法所定「肇事致人死傷逃逸罪」立法意旨所處
    罰之行為有別，自不得僅因其未留下聯絡資料予告訴人或未報警處理一事，而遽
    以該罪刑責相繩。此外復查無其他積極證據足證被告有何肇事逃逸犯行，茲既不
    能證明其此部分犯罪，爰依法諭知無罪之判決。
乙、公訴不受理部分：
一、公訴意旨另以：被告於前開時地，因疏未注意車前狀況及兩車併行之間隔，隨時
    採取必要之安全措施，依當時情形，又無不能注意之情事，致其駕駛之自用小客
    車左前輪葉子板擦撞告訴人所駕駛之機車排氣管，使告訴人倒地因此受有腰椎挫
    傷之傷害，因認被告另涉犯刑法第二百八十四條第一項前段之過失傷害罪。
二、按告訴乃論之罪，告訴人於第一審辯論終結前得撤回其告訴，又告訴經撤回者，
    應諭知不受理之判決，刑事訴訟法第二百三十八條第一項、第三百零三條第三款
    分別定有明文。
三、查本件告訴人告訴被告過失傷害案件，起訴書認其此部分係觸犯刑法第二百八十
    四條第一項前段之罪，依同法第二百八十七條前段之規定，須告訴乃論。茲據告
    訴人於九十年十二月二十六日具狀撤回告訴，依照首開說明，依法諭知不受理之
    判決。
據上論斷，應依刑事訴訟法第三百零一條第一項、第三百零三條第三款，判決如主文
。
本案經檢察官顏世翠到庭執行職務。
中        華        民        國    九十一     年    一    月    九     日
                                      臺灣板橋地方法院交通法庭
                                          法  官    徐  蘭  萍
右正本證明與原本無異。
如不服本判決，應於判決送達後十日內，向本院提出上訴狀。
                                          書記官    莊  川  億
中        華        民        國    九十一     年    一    月    九     日
